臺灣苗栗地方法院刑事判決　　　　　　　 96年度訴字第351號
公　訴　人　臺灣苗栗地方法院檢察署檢察官
被　　　告　甲○○
選任辯護人　葉文政律師
上列被告因違反毒品危害防制條例案件，經檢察官提起公訴（95
年度偵字第4255號），本院判決如下：
    主  文
甲○○運輸第三級毒品，處有期徒刑陸年。扣案之愷他命貳小包
（含袋驗餘總毛重為壹佰伍拾點肆公克）沒收。
    理  由
    犯罪事實
一、甲○○基於運輸第三級毒品愷他命之犯意，於民國95年8 月
    11 日 凌晨0 時10分許，在台北縣三重市○○路「進戰網咖
    」處，受真實姓名、年籍不詳，綽號「阿家」之成年男子（
    另案偵查中）所託，同意以一趟新台幣2000元之代價（尚未
    取得），將「阿家」所交付之第3 級毒品愷他命2 包（經鑑
    驗總毛重150.84公克），運送至苗栗縣苗栗市○○○○道下
    中國石油加油站，交付另一真實姓名、年籍不詳，綽號「小
    雄」之男子。「阿家」並指示甲○○：到達上開加油站後，
    先與「阿家」電話聯絡，其將另行聯絡「小雄」前往取貨。
    至於貨款「小雄」將於隔天匯給「阿家」，無須收取。甲○
    ○收受上開2 包愷他命後，即駕駛車牌號碼BY- 0809號自用
    小客車，起運離開上開收受現場，沿國道1 號高速公路南下
    行駛，欲前往上開目的地，惟經警據報於同日凌晨1 時30分
    許，在國道1 號南下125 公里處，當場攔檢查獲，並扣得上
    開愷他命2 包。
二、案經苗栗縣警察局大湖分局報告臺灣苗栗地方法院檢察署檢
    察官偵查起訴。
    理  由
一、關於犯罪事實之認定
    訊據被告甲○○固坦承於上於時、地為警查獲持有三級毒品
    愷他命之事實，惟矢口否認有何運輸第3 級毒品之行為，辯
    稱：伊實不知受託運輸之物為愷他命。惟查：
（一）倘被告在受託運送時，完全不知所送之物為愷他命，且毫
      無預見為毒品類之違禁物，則其於遭攔檢查獲時，勢必感
      到驚訝而自覺無辜，其自然反應當會立即提出此項辯解，
      然詳查偵查全卷，被告自95年8 月11日遭查獲起，至95年
      12月19日檢察官於起訴前最後一次訊問被告為止，其間被
      告接受多次詢問、訊問，均未見有此項辯解。本院為免偵
      查卷證資料未臻詳盡以致冤抑被告，乃先後再命參與查獲
      之警員許國輝、陳佐霖於準備程序中依刑事訴訟法第278
      條規定到院報告（本院卷第46-48 頁），及於審理中依被
      告聲請傳喚當時負責警詢之員警黃來任到庭具結作證（本
      院卷第76-80 頁），惟據渠等報告及證述內容，均未曾聽
      聞被告於遭查獲或警詢時，有何此等爭辯。是被告忽於審
      理中始提出此項辯解，已令人難信為事實。更何況，被告
      於警詢中還表明「請法官從輕量刑」（偵卷第11頁），此
      經本院於訊問被告時，向被告確認無誤（本院卷第82頁）
      ；被告於偵查中亦有積極配合查察上源之舉（詳見偵卷第
      28 、42-44、46、47各頁），均與其所辯無辜遭利用運送
      毒品之情節相互矛盾，蓋以無辜者遭矇騙利用，首要之務
      ，當是積極請求調查證明自己之清白，怎會請求「從輕量
      刑」，且其原先既完全不知情，又如何能詳細地提供相關
      上源之情資（見偵卷第42、43頁）？
（二）本件於案發時，被告正於臺北市政府警察局內湖分局擔任
      警察替代役，此經本院調取被告服役之相關資料查證屬實
      （本院卷第55-65 頁），而被告於正式分發服勤務前，曾
      於內政部警政署保安警察第1 總隊接受第36梯次替代役專
      業訓練，依其訓練成績表顯示：被告曾受有「刑法刑訴法
      」、「警察職權行使法」、「警察勤務」、「犯罪預防」
      等科目訓練，且成績頗佳（分別為90分、100 分、90分、
      93分，見本院卷第63頁），足見被告對於犯罪事物之敏感
      度，應高於其他一般人。然以被告於警詢中所述其受託運
      送之種種情節，包括：(1)受託時間係於凌晨時分，受託地
      點是與「阿家」約在台北縣三重市○○路「進戰網咖」處
      ；(2)「阿家」進入被告駕駛之車輛後，指示：將物品送至
      苗栗交流道下之中國石油加油站，到加油站後，先與「阿
      家」聯絡，「阿家」會再聯絡「小雄」去取貨；(3)當時「
      阿家」並沒有交代要收錢，還說：「小雄」隔天會將販賣
      所得直接匯錢給他（即「阿家」本人）；(4)阿家僅給2 千
      元作為運送之代價（但被告應尚未取得，詳後）等各節，
      縱使一般人亦能感受其頗為不尋常之處，更何況是犯罪事
      物敏感度較高之被告？再者，依本院所調取被告之服役資
      料顯示：被告當時係未經准假私自外出擅離服勤處所，為
      此更遭申誡1 次之懲處（本院卷第65頁），而依被告所陳
      ，阿家不過是被告認識3 、4 個月之友人（本院卷第81頁
      ），若非被告已明瞭其運送之物及其重要性，並有其自身
      之考量（此涉及被告運送毒品之動機，因被告否認犯罪，
      而無從探知），始允諾代為運送，何以會如此違反常情，
      不明所以地於深夜時分，自台北三重運送不知何物，遠至
      苗栗，僅為取得2000元之代價？
（三）再以被告所運送物品之外觀而言，依證人即當時有參與當
      場攔檢查獲被告之警員黃來任於本院所證：並沒有被告所
      辯運送物品用紅色塑膠袋包著的情形；當時同仁去盤查時
      ，伊有看到（裝毒品的）包包開著，裡面有1 包塑膠袋，
      內有粉狀的東西，除此以外沒有其他東西；可以看得透裡
      面是白白的等情（本院卷第76-78 、80），佐以上開被告
      受託運送時種種不尋常之情節，被告當能預見「阿家」所
      交付運送者，根本是毒品類之白色粉末，而第3 級毒品愷
      他命亦應在其所預見之範圍之內，被告所辯不知運送之物
      為何，並非實情，亦與客觀事證不符。
（四）被告當時運送之毒品2 包，除經扣案可證外，並經送往內
      政部警政署刑事警察局（下稱刑事局）鑑定，其鑑定結果
      顯示：2 包分別編號為A 及B ，驗前總毛重150.84 公 克
      ，隨機抽取A 進行鑑定，取其中0.44公克鑑定用罄，檢出
      第3 級毒品愷他命成分，純度約85.9％，依據抽測純度值
      ，推估編號A 、B 均含愷他命，驗前總純質淨重約127.69
      公克。此有該局96年1 月26日刑鑑字第0960001138號鑑定
      書在卷可憑（本院卷第33頁）。由此足見，被告所運送者
      ，確為第3 級毒品愷他命無誤。
（五）綜前所述，本件事證明確，被告所辯，係為卸責之詞，不
      可採信。被告犯行，可以認定，應依法論科。
二、關於論罪科刑之理由
（一）按毒品運輸行為經常伴隨毒品販賣行為而發生，如以販賣
      之目的而運送毒品，固不應以運輸論罪（最高法院24年上
      字第1673號判例參照），但如為他人運送毒品，以便利他
      人販賣毒品，雖屬幫助販賣之犯行，但其既有運輸罪之獨
      立處罰規定，仍應以運輸罪論處（臺灣高等法院暨所屬法
      院81年法律座談會提案刑事類第64號研討結果可供參考，
      另刑法亦有將本質為幫助犯卻列為獨立犯罪型態之立法例
      ，如刑法第199 條製造、交付偽造、變造幣券器械原料罪
      ，亦係同一法理）。又運輸毒品罪之成立，以「起運離開
      現場」為準，如已起運離開現場，其構成要件之輸送行為
      即已完成，不以達到目的地為既遂之條件（最高法院95
      年度台上字第990 號判決參照）。
（二）承上所述，核被告所為，係犯毒品危害防制條例第4 條第
      3 項之運輸第3級毒品罪。
（三）爰審酌被告先前並無前科，可認原品行良好，此有臺灣高
      等法院被告前案紀錄表可證，惟其為本件犯行時，尚在服
      警察替代役，接受過相關法律專業知識之訓練，不僅不知
      謹慎自持，卻知法犯法，未經准假擅離服勤處所，為人運
      送毒品，運送毒品之數量達150 餘克，數量非少，倘流入
      市面，將造成多少意志不堅者受毒害，多少家庭因此受牽
      連，其對於社會之潛在危險不可謂之不大，且犯後原本尚
      知坦承犯行，配合檢警追查上源，然於追查未果後，竟於
      本院審理中編織不實辯詞，企圖僥倖卸責，殊無值取，非
      予從重量刑，不足反應其罪責並兼顧分配正義及其他等一
      切情狀，量處如主文所示之主刑。
（四）關於從刑：
   1、扣案之第3 級毒品愷他命2 小包，已經鑑驗屬實如前，其
      運輸既有處罰規定，即屬刑法上之違禁物，應依刑法第38
      條第1 項第1 款宣告沒收。此因毒品危害防制條例第18條
      第1 項關於第3 級毒品應沒入銷燬之規定，僅於施用或持
      有之案件始有適用；同條例第19條關於犯運輸毒品罪，其
      供犯罪所用或所得之財物應沒收之規定，並不及所運輸之
      毒品本身，故均不能適用各該特別規定宣告沒收，自應回
      歸刑法關於沒收之一般規定（最高法院96年台上字第5165
      號判決參照）。
   2、至於前開沒收之毒品，應說明如下：
    (1)關於毒品包裝袋部分，因現今採用之鑑驗方式，包裝袋仍
      會殘留微量毒品而無法將之完全析離，此為法院審理毒品
      案件時所已知（法務部調查局93年11月16日調科壹字第09
      362396550 號函旨謂：本局鑑驗毒品秤重主要係以傾倒，
      必要時亦會輔以刮杓刮取之方式，儘可能將原送驗包裝袋
      內毒品與包裝袋分離後各別秤重，所得之毒品重量稱為淨
      重，包裝袋重量則以「空包裝重」稱之。然無論依上述何
      種方式分離，原送驗包裝袋內均仍會有微量毒品成分殘留
      。處理毒品銷燬時，則將前段所述之毒品透明塑膠封緘袋
      全件銷燬，並無將毒品及包裝析離分別銷燬之情形等情，
      可供參照。），其既無法與上開毒品完全析離，參考最高
      法院95年度台上字第4612號判決意旨，自應包含於上開毒
      品，一併宣告沒收。
    (2)關於因鑑定用罄部分，既已用罄而不存在，自無從再加沒
      收。此部分不在上開宣告沒收範圍之內。
    (3)依照前開2 點所述，本案宣告沒收毒品之重量，自應以包
      含包裝袋之毛重，扣除鑑定用罄部分為準據，而根據前述
      之刑事局之鑑定書記載：驗前含袋總毛重為150.84公克，
      取0.44公克鑑定用罄。是本案宣告沒收毒品之重量應為含
      袋驗餘總毛重即150.4 公克（150.84-0.44 ＝150.4）。
   3、所得沒收部分
      被告於警詢及檢察官偵訊中，均供陳「阿家」給其運送毒
      品之代價為2 千元（偵卷第10、28頁），但其於本院審理
      中則稱此2 千元實際上後來並未收受（本院卷第81頁），
      由於此部分僅有被告自己之供述，並無其他客觀證據可資
      佐證，且被告前後供述又非完全一致，本於罪疑有利於被
      告之認定原則，應認為被告實際上並未收受此項運輸之代
      價，自無所得財物可言，是無須依毒品危害防制條例第19
      條宣告沒收（最高法院89年度台上字第1244號判決意旨參
      照）。
三、適用之法律
（一）刑事訴訟法第299 條第1 項前段。
（二）毒品危害防制條例條例第4 條第3 項。
（三）刑法第11條前段、第38條第1項第1款。
本案經檢察官黃棋安到庭執行職務。
中　　華　　民　　國　　96　　年　　10　　月　　26　　日
                  刑事第一庭  審判長法  官  劉 興 浪
                                    法  官  羅 貞 元
                                    法  官  蔡 志 宏
以上正本證明與原本無異。
如不服本判決，應於判決送達後10日內向本院提出上訴狀（應抄
附繕本），其未敘述上訴理由者，應於上訴期間屆滿後20日內補
提理由書狀於本院，上訴於臺灣高等法院臺中分院。告訴人或被
害人如對於本判決不服者，應具備理由請求檢察官上訴，其上訴
期間之計算係以檢察官收受判決正本之日期為準。
                                    書記官  張 玉 楓
中　　華　　民　　國　　96　　年　　10　　月　　30　　日
附記論罪之法條全文
毒品危害防制條例第4條第3項：
製造、運輸、販賣第三級毒品者，處5 年以上有期徒刑，得併科
新臺幣5 百萬元以下罰金。
